【裁判字號】    98,簡聲抗,2
【裁判日期】    980626
【裁判案由】    公示送達
【裁判全文】
臺灣臺南地方法院民事裁定             98年度簡聲抗字第2號
抗  告  人  寰辰資產管理股份有限公司
法定代理人  乙○○
代  理  人  丙○○
相  對  人  甲○○
上列當事人間聲請公示送達事件，抗告人對於民國98年4月13日
本院臺南簡易庭98年度南簡聲字第20號第一審裁定提起抗告，本
院裁定如下：
    主  文
原裁定廢棄。
准將抗告人於民國九十七年十月二十六日對相對人所發如附件所
示債權讓與之通知為公示送達。
聲請費用及抗告費用新臺幣貳仟元由相對人負擔。
    理  由
一、抗告意旨略以：案外人郭真欒前邀同相對人甲○○為連帶保
    證人，向原債權人奇異融資股份有限公司（下稱奇異公司）
    訂立汽車分期付款契約，並言明按期繳納價金，嗣因郭真欒
    未按期繳納價金，原債權人奇異公司即依法追訴，並取得鈞
    院核發之債權憑證在案；而後，原債權人奇異公司於民國96
    年8月2日將其對債務人等之一切權利讓與抗告人；抗告人申
    調相對人之戶籍謄本後，先後分別於97年11月間及12月間，
    按戶籍謄本所載之戶籍地寄發「債權讓與通知書」，惟皆經
    郵務機關加註「招領逾期」退回予抗告人，嗣抗告人復申調
    相對人之最新戶籍謄本後，亦顯示相對人之戶籍未有遷移，
    是抗告人已盡能事探查，仍未能得知相對人應為送達之處所
    ，故向原審聲請公示送達，詎原審以上開情形與送達處所不
    明之要件不符，而予駁回，係有違誤，爰提起本件抗告，求
    為廢棄原裁定等語。
二、按表意人非因自己之過失不知相對人居所者，得依民事訴訟
    法公示送達之規定，以公示送達為意思表示之通知，民法第
    97條定有明文。次按民事訴訟法第149條第1項第1款所謂「
    應為送達之處所不明者」，係指已用相當之方法探查，仍不
    知其應為送達之處所者而言。其「不明」之事實，應由聲請
    公示送達之人負舉證之責任，而由法院依具體事實判斷之，
    有最高法院82年台上字第272號判例意旨參照。經查，本件
    抗告人主張其受讓原債權人奇異公司對案外人郭真欒及本件
    相對人之債權，並於申調相對人之戶籍謄本後，二度將此債
    權讓與情事依戶籍地址通知相對人，惟均未能合法送達等情
    ，業據其提出如附件所示債權讓與通知書、雙掛號郵件退回
    信封2件及戶籍謄本等件附卷為證。茲核閱上開戶籍謄本及
    本院於98年5月19日依職權調取之相對人個人基本資料查詢
    結果資料，其內所載相對人之戶籍地址均為「臺南市○○路
    ○段39巷102號之2」，而未有遷移情事；而抗告人於97年11
    月間依該戶籍地址以雙掛號郵件寄送債權讓與通知書予相對
    人，經郵務士於97年11月10日送至，因「招領逾期」退回原
    處，而未能合法送達，嗣抗告人於97年12月間再依該戶籍地
    址寄送債權讓與通知之雙掛號郵件予相對人，經郵務士於同
    年12月24日送至，亦因「招領逾期」退回原處，而未能合法
    送達，以上各情經本院審閱上開雙掛號郵件退回信封2份、
    戶籍謄本及個人基本資料查詢結果等文件甚明。此外，互核
    本院依職權函請臺南市政府警察局第六分局派員至相對人前
    揭戶籍地址查訪之結果，相對人未居住於該址，向附近鄰居
    詢問相對人行蹤，鄰居亦表示其現行蹤不明，此有該分局98
    年6月2日南市警六刑字第09846174120號函1紙在卷可稽，足
    見抗告人所稱相對人應受送達處所不明一情復與本院調查結
    果相符，應認抗告人對於相對人應受送達處所不明一事已盡
    相當舉證之責。綜上所述，以抗告人已申調相對人之戶籍謄
    本，二度依戶籍地址寄送雙掛號郵件，均因招領逾期，而未
    能合法送達，且經本院函請警方派員查訪結果，相對人確屬
    行蹤不明，無法特定對其送達之處所，是足認抗告人已用相
    當方法探查，並未有怠於應有注意之情形，惟仍未能查知相
    對人之居所，則抗告人聲請以公示送達對其為意思表示之通
    知，於法尚非無據。
三、從而，原審不准抗告人以公示送達為意思表示之通知，容有
    誤會，抗告人指摘原裁定有所違誤，係屬有理由，爰由本院
    將原裁定廢棄，並更為裁定如主文第2項、第3項所示。
四、據上論結，本件抗告為有理由，依非訟事件法第21條第2項
    、第24條第1項、第46條、民事訴訟法第495條之1第1項、第
    450條、第95條、第78條，裁定如主文。
中    華    民    國    98    年    6     月    26    日
                  民事第三庭    審判長法  官  高榮宏
                                      法  官  張季芬
                                      法  官  黃聖涵
以上正本證明與原本無異。
如不服本裁定，僅得於收受本裁定正本送達後10日內，以適用法
規顯有錯誤為理由，向本院提出再抗告狀，（須附繕本1份及繳
納再抗告裁判費新臺幣1,000元），經本院許可後始可再抗告。
中    華    民    國    98    年    6     月    26    日
                                      書記官  朱小萍


司法院資訊處製作；財團法人民間司法改革基金會備份。
